【裁判字號】    97,上易,469
【裁判日期】    970716
【裁判案由】    竊盜
【裁判全文】
臺灣高等法院高雄分院刑事判決         97年度上易字第469號
上  訴  人  臺灣高雄地方法院檢察署檢察官
被      告  乙○○
                    （另案在臺灣高雄第二監獄執行中）
輔  佐  人
即被告胞妹  丙○○
指定辯護人  本院公設辯護人  李佩娟
上列上訴人因被告竊盜案件，不服臺灣高雄地方法院97年度審易
字第317 號中華民國97年4 月22日第一審判決（起訴案號：臺灣
高雄地方法院檢察署96年度偵字第33731 號），提起上訴，本院
判決如下：
    主  文
原判決關於如附表編號一至四所示之竊盜及定執行刑部分均撤銷
。
乙○○犯如附表編號一至四所示之竊盜罪，均累犯，各處如附表
編號一至四所示之刑，應執行拘役陸拾日，如易科罰金，以新台
幣壹仟元折算壹日。
    事  實
一、乙○○係中度智能障礙人士，其平日（包含本案行為之際）
    辨識行為違法及依其辨識而行為等能力，均較諸常人顯然為
    低；又前因竊盜案件，經法院判處有期徒刑6 月確定，於民
    國94年12月20日入監執行，於95年6 月11日縮刑期滿執行完
    畢（構成累犯）。詎仍不知悔改，復意圖為自己不法之所有
    ，於如附表編號一至五所示之時間及地點，以徒手方式，竊
    取如附表編號一至五所示所有人之物品（編號五部分已判決
    確定），得手後暫置於鐵路軌道上（公共危險部分另經檢察
    官為不起訴處分確定），擬伺機再以手推車載運至資源回收
    場販賣變現，惟除如附表編號四所示之大型橋樑枕木外，所
    放置之物品均因火車經過該路段而撞碎或飛散。嗣於96年11
    月13日上午，因臺灣鐵路管理局高雄工務段監工甲○○在前
    開路段發現遭火車撞飛四散之物品，乃報警調閱週遭錄影監
    視畫面循線查悉全情。
二、案經內政部警政署鐵路警察局第三警務段報告臺灣高雄地方
    法院檢察署檢察官偵查起訴。
    理  由
一、本件被告乙○○所犯係刑法第320 條第1 項之竊盜罪，其係
    死刑、無期徒刑、最輕本刑為3 年以上有期徒刑以外之罪，
    被告於本院審理程序中就被訴事實為有罪之陳述，經告知被
    告簡式審判程序之旨，並聽取檢察官及被告之意見後，本院
    裁定進行簡式審判程序審理，合先敘明。
二、上揭犯罪事實業據被告乙○○迭於警詢、偵查、原審及本院
    審理中均坦承不諱，核與證人即於95年9 月21日駕駛火車撞
    擊被告所放置枕木之火車駕駛鄭文昌及鐵路管理局高雄工務
    段監工甲○○於警詢及偵查中之證述情節相符，復有被告於
    三塊厝站前軌道放置贓物之攝影照片14張及竊盜之現場模擬
    照片26張附於警卷可稽，足證被告上開自白核與事實相符，
    自得採為論罪科刑之依據。被告指定辯護人雖以：被告欠缺
    認知其行為不法而產生不法所有之認識能力，即欠缺主觀不
    法構成要件等語為被告辯護。惟被告僅係中度智能障礙人士
    ，其平日（包含本案行為之際）辨識行為違法及依其辨識而
    行為等能力，雖較諸常人顯然為低，然尚未達致不能辨識其
    行為違法或欠缺依其辨識而行為之能力程度，有其身心障礙
    手冊影本及財團法人私立高雄醫學大學附設中和紀念醫院96
    年5 月30日高醫附行字第0960001549號函附精神鑑定報告書
    各1 份在卷可憑（見警卷第65頁、原審簡字卷第20至25頁）
    ，自難認其情形已達欠缺主觀不法構成要件而卸免刑責。本
    件事證明確，被告犯行洵堪認定，應予依法論科。
三、核被告所為，均係犯刑法第320 條第1 項之竊盜罪。被告先
    後4 次竊盜犯行，犯意各別，行為互殊，應予分論併罰。又
    被告曾因竊盜案件，經法院判處有期徒刑6 月確定，於94年
    12月20日入監服刑，於95年6 月11日縮刑期滿執行完畢之事
    實，有臺灣高等法院被告前案紀錄表1 份在卷可按，其於該
    徒刑執行完畢後，5 年以內故意再犯本案有期徒刑以上之各
    罪，均應論以累犯，並依刑法第47條第1 項規定加重其刑。
    被告前經送往財團法人私立高雄醫學大學附設中和紀念醫院
    進行精神狀態鑑定，該院依被告之家族史、精神病史，及一
    般身體檢查、神經系統檢查、心理衡鑑結果，因認被告係中
    度智能障礙人士，且被告各方面之能力表現明顯低於一般水
    準，無法有效執行一般性的判斷、推理、記憶、計算等生活
    功能，有前開該院精神鑑定報告書1 份附卷可查（見原審簡
    字卷第20至25頁），亦即被告平日之識別、判斷等能力，均
    未達常人之一般水準，則被告於本案犯行之際，辨識行為違
    法，及依自身辨識而行為之能力自已顯著低落，本院酌依刑
    法第19條第2 項規定，減輕其刑。被告同時有刑之加重及減
    輕事由，應依法先加後減之。
四、原審據以論罪科刑判，固非無見。惟按「刑事法上所稱接續
    犯，係指數個在同時同地或密切接近之時地，侵害同一法益
    之行為，因各舉動之獨立性極為薄弱，依社會通念認為無法
    強行分開，乃將之包括視為一個行為之接續進行，給予單純
    一罪之刑法評價。此種實質上一罪之接續犯，與裁判上一罪
    之連續犯，其相異者，係在於連續犯侵害同一法益之數行為
    ，各具獨立性，客觀上並認為其間存有時間上之差距，乃認
    係出於一個概括之犯意，為期訴訟經濟，擬制為一罪。茲刑
    法於95年7 月1 日起修正施行，已將連續犯規定予以刪除，
    考其立法旨趣，係因對於多次原可獨立評價之行為，僅論以
    一罪，不無鼓勵犯罪之嫌，亦與國民對於法律之感情相悖。
    但於審究接續犯之觀念時，亦不能無限擴張，除仍應受社會
    通念之支配外，尤應注意其公平性、合理性，使與經驗法則
    、論理法則及比例原則相適合，否則即與上揭修法精神不符
    」（最高法院97年台上字第1467號判決意旨參照）。本件被
    告犯如附表編號一至四所示之犯行部分，其犯罪時間每次均
    間隔3 至4 日，顯然欠缺時間之密接性，且依社會健全觀念
    觀之，該4 次竊盜犯行均獨立成罪，並非於密切接近之時間
    內接續所為之數個舉動，應係各別成立之犯罪，並非接續犯
    。原判決認被告如附表編號一至四所示「先後4 次之行竊舉
    動，在時間方面相隔未幾，且下手地點更均為『高雄市○○
    區○路基起403 公里570 公尺處（鐵路三塊厝土木工房旁）
    』而俱係同一，顯在時、空上具有密接關係，另又侵害相同
    之法益（同一被害人之財產法益），則依一般社會健全觀念
    ，各該舉動之獨立性極為薄弱，難以強行分開，在刑法評價
    上，以視為數個舉動之接續施行，合為包括之一行為予以評
    價，較為合理。」等語（被告指定辯護人亦辯以相同辯護意
    旨），擴張接續犯之概念，此部分法律見解尚有誤會。檢察
    官上訴意旨，執此指摘原判決此部分不當，為有理由，應由
    本院將此部分予以撤銷改判。
五、本院審酌被告有多次竊盜之犯罪前科，亦有前開前案紀錄表
    可稽，竟不知悔改，再為本案竊盜犯行，侵害被害人之財產
    法益，行為誠屬不該。惟念被告行竊手段尚為平和，又其所
    竊之物價值尚微，且犯後坦承犯行，另斟酌被告係中度智能
    障礙人士，智識能力不若一般常人等一切具體情狀，爰分別
    量處如附表編號一至四所示之刑，復並衡以被告之家庭經濟
    狀況欠佳各節（參見被告警詢筆錄「受詢問人欄」之記載）
    ，諭知以新臺幣1,000 元折算1 日之易科罰金折算標準，另
    並為被告定其應執行之刑為拘役60日，及如易科罰金之折算
    標準。
六、前開精神鑑定報告書固另載記：被告出身於低社經家庭，缺
    乏適當之監督；又被告不能（完全）了解自己行為之後遺症
    以及相關法律責任，也不認為自己需要接受協助而缺乏病識
    感，持續造成社區治安問題及家人生活負擔等語。惟被告前
    屢因竊盜案件，分經臺灣高雄地方法院95年度易字第2530號
    刑事判決判處有期徒刑4 月，且諭知於刑之執行完畢或赦免
    後，令入相當處所，施以監護2 年，及經同法院96年度易字
    第3065號刑事判決判處有期徒刑3 月，且諭知於刑之執行完
    畢或赦免後，令入相當處所，施以監護1 年，惟均尚未執行
    ，有前開前案紀錄表在卷足按，本院審酌被告尚未執行之監
    護處分期間合計既已有3 年，應足達被告個人矯治及社會防
    衛之效，是以本院自不贅為監護處分之諭知，附此敘明。
七、如附表編號五所示之竊盜部分，檢察官並未上訴，已告確定
    ，茲不贅述，併予敘明。
八、據上論斷，應依刑事訴訟法第369 條第1 項前段、第364 條
    、第299 條第1 項前段、第273 條之1 第1 項，刑法第320
    條第1 項、第47條第1 項、第19條第2 項、第41條第1 項前
    段、第51條第6 款，刑法施行法第1 條之1 ，判決如主文。
本案經檢察官陳宗吟到庭執行職務。
中    華    民    國    97    年    7     月    16    日
                  刑事第九庭    審判長法  官  莊秋桃
                                      法  官  謝宏宗
                                      法  官  裕斗
以上正本證明與原本無異。
本判決不得上訴。
中    華    民    國    97    年    7     月    16    日
                                      書記官  張宗芳
 ┌────────────────────────────────────────────────────────────────┐
 │附表                                                                                                                            │
 ├──┬───────────┬───────────┬───────────────────┬───────┬─────────┤
 │編號│時間（民國）          │失竊財物              │受害人                                │價值（新臺幣）│量處刑度          │
 ├──┼───────────┼───────────┼───────────────────┼───────┼─────────┤
 │一  │95年9月11日8時許      │大型水泥花盆          │所有人為臺灣鐵路管理局；持有人為甲○○│1,000元       │拘役20日，如易科罰│
 │    │                      │                      │                                      │              │金，以新台幣1千元 │
 │    │                      │                      │                                      │              │折算1日           │
 ├──┼───────────┼───────────┼───────────────────┼───────┼─────────┤
 │二  │95年9月14日8時許      │水泥塊                │同上                                  │200元         │拘役10日，如易科罰│
 │    │                      │                      │                                      │              │金，以新台幣1千元 │
 │    │                      │                      │                                      │              │折算1日           │
 ├──┼───────────┼───────────┼───────────────────┼───────┼─────────┤
 │三  │95年9月18日8時許      │木箱                  │同上                                  │1,000元       │拘役20日，如易科罰│
 │    │                      │                      │                                      │              │金，以新台幣1千元 │
 │    │                      │                      │                                      │              │折算1日           │
 ├──┼───────────┼───────────┼───────────────────┼───────┼─────────┤
 │四  │95年9月21日19時15分許 │大型橋樑枕木          │同上                                  │3,300元       │拘役30日，如易科罰│
 │    │                      │                      │                                      │              │金，以新台幣1千元 │
 │    │                      │                      │                                      │              │折算1日           │
 ├──┼───────────┼───────────┼───────────────────┼───────┼─────────┤
 │五  │96年11月12日17時42分許│白色塑膠袋包裝之廢木塊│同上                                  │100元         │                  │
 └──┴───────────┴───────────┴───────────────────┴───────┴─────────┘
附錄本案論罪科刑法條全文︰
《刑法第320 條第1 項─竊盜罪》
意圖為自己或第三人不法之所有，而竊取他人之動產者，為竊盜
罪，處5 年以下有期徒刑、拘役或500 元以下罰金。


司法院資訊處製作；財團法人民間司法改革基金會備份。
